【裁判字號】    98,訴,223
【裁判日期】    980715
【裁判案由】    股權移轉
【裁判全文】
臺灣宜蘭地方法院民事裁定               98年度訴字第223號
原      告  丙○○
訴訟代理人  林國漳律師
被      告  甲○○
被      告  乙○○
上列當事人間股權移轉事件，本院裁定如下：
    主  文
本件移送臺灣士林地方法院。
    理  由
一、按訴訟之全部或一部，法院認為無管轄權者，依原告聲請或
    依職權以裁定移送其管轄法院，民事訴訟法第28條第1 項定
    有明文。
二、本件原告起訴主張其與被告等人原均為訴外人金鶴育樂興業
    股份有限公司（下稱金鶴公司）之股東，原告、金鶴公司（
    即甲方）於民國93年2 月26日就金鶴公司之股權與被告及訴
    外人李美芳（即乙方）等簽立合約書，約定乙方設定抵押金
    鶴公司不動產新台幣（下同）6,000 萬元，分期付清後乙方
    應註銷抵押登記並將公司權份轉讓甲方」。其中原告就被告
    2 人部分之餘款433,855元及418,846元業已履約完畢，然被
    告就塗銷抵押及移轉股權，卻均置之不理。為此，就「移轉
    股權」部分提起本件訴訟，請求被告2 人應將所持有金鶴公
    司之20,800股、32,400股變更登記為原告所有。是原告乃依
    合約書之法律關係，而起訴請求被告2 人履約移轉股權。依
    其性質及合約書約定之內容，並無履行地之特別約定，則本
    件自應適用民事訴訟第1條第1項之規定，由被告之住所地所
    轄法院即臺灣士林地方法院管轄。玆原告向無管轄權之本院
    起訴，顯係違誤，爰依職權將本件移送前開法院。
三、至原告另主張依民事訴訟法第9條第1項：「公司或其他團體
    或其債權人，對於社員或社員對於社員，於其社員之資格有
    所請求而涉訟者，得由該團體主事務所或主營業所所在地之
    法院管轄。」，因本件涉及訴外人金鶴公司（設宜蘭縣）之
    股權暨社員資格之爭議，故本原有管轄權云云。惟前開條文
    所訂管轄權之適用，乃為團體是件之特別審判籍，乃因與團
    體有關之訴訟，為求訴訟資料蒐集之便利，故以該團體主事
    務所主營業所在地為其特別審判籍，其適用情形乃如公司、
    其他團體、公司或其他團體之債權人對於社員有所請求而涉
    訟；或社員對於社員「因社員關係」而有所請求，例如：無
    限責任股東或合夥中人1 人以清償公司或合夥債務，而依法
    向其他無限責任股東或合夥人請求分擔之訴訟。然本件原告
    則是基於雙方間因股權移轉為目的所簽訂之合約書約定（即
    契約關係）而涉訟，兩者顯然有別，應無上開規定之適用，
    ，故原告主張本院因此有管轄權，尚有所誤，附此敘明。
三、依首開法條裁定如主文。
中    華    民    國    98    年    7     月    15    日
                  臺灣宜蘭地方法院民事庭
                      法  官  林翠華
正本係照原本作成
如對本裁定抗告須於裁定送達後10日內向本院提出抗告狀，並繳
納抗告費新台幣1,000元
中    華    民    國    98    年    7     月    15    日
                      書記官  林秀麗


司法院資訊處製作；財團法人民間司法改革基金會備份。
